臺灣臺北地方法院民事判決　　　　　　 95年度簡上字第626號
上　訴　人　誠泰行銷股份有限公司
法定代理人　丙○○
訴訟代理人　丁○○
被　上訴人　甲○○
訴訟代理人　乙○○
上列當事人間請求清償債務事件，上訴人對於民國95年10月2日
本院臺北簡易庭第一審判決（95年度北簡字第30532號）提起上
訴，本院於民國95年3月26日辯論終結，茲判決如下：
    主    文
上訴駁回。
第二審訴訟費用由上訴人負擔。
    事實及理由
一、上訴人起訴主張：被上訴人於民國94年7月7日與訴外人誠泰
    銀行股份有限公司（現已更名為臺灣新光商業銀行，下稱新
    光銀行）訂立消費性商品貸款契約，約定借款新臺幣（下同
    ）108,000元，借款期間自94年7月7日起至97年7月7日止，
    按月平均攤還本息，如未按期清償，自違約之日起，按週年
    利率20%計算遲延利息及違約金，如遲付總額達分期金額1/5
    或任一期付款遲延逾30日以上，借款人即喪失期限利益，借
    款視為全部到期，並合意以本院為第一審管轄法院。詎被上
    訴人至94年10月7日止，計尚欠102,000元，未依約清償，而
    新光銀行於95 年1月20日將上開債權移轉予上訴人，爰依消
    費借貸及債權讓與之法律關係，提起本訴，請求被上訴人給
    付102,000元及自95年1月16日起至清償日止，按年息20%計
    算之利息等語（原審為上訴人敗訴之判決，上訴人聲明不服
    提起上訴）。併為上訴聲明：原判決廢棄，被上訴人應給付
    上訴人102,000元及自95年1月16日起至清償日止，按年息20
    %計算之利息。
二、被上訴人辯稱：（一）系爭貸款申請書上簽名非被上訴人所
    簽，亦未申請貸款，所繳2次款項上訴人稱是加盟金，後來
    未收到產品即未再繳錢。（二）被上訴人並未向新光銀行貸
    款，且被上訴人未在新光銀行開戶，系爭借款亦未撥入被上
    訴人之帳戶，（三）並無所謂「指示撥款」：該「指示撥款
    」係記載於「約定事項」欄內，系爭貸款申請書既非被上訴
    人親自簽名，被上訴人自無「指示撥款」，則上訴人匯款入
    通路新貴國際股份有限公司（下稱通路新貴公司）之行為，
    與被上訴人無關。（四）被上訴人所匯2筆款項係「加盟金
    」：被上訴人係匯入上訴人帳戶，而非新光銀行。匯款係因
    通路新貴公司告知需先匯款，始取得贈品，贈品為2瓶健康
    食品，惟未收到贈品。（五）受到上訴人與通路新貴公司之
    共同詐欺等語。並為答辯聲明：上訴駁回。
三、不爭執事項：
    上訴人於94年7月7日將108,000元匯入通路新貴公司之帳戶
    。
四、本件上訴人主張被上訴人向其申請分期貸款，因被上訴人違
    約未繳，現已視為全部到期等情，為被上訴人所否認。本件
    應審究者為：（一）兩造有無簽訂系爭借款契約或有無借款
    之合意。（二）上訴人有無交付貸款之金錢。（三）被上訴
    人主張係受通路新貴公司與新光銀行勾串詐騙一節是否可取
    。茲分就此分敘如下：
（一）兩造有無簽訂系爭借款契約或有無借款之合意：
    (1)本件上訴人就兩造間有簽訂系爭借款一節，雖提出系爭貸
      款契約之申請表影本為證，然為被上訴人所否認，被上訴
      人提出經其簽名其上之申請優惠專案手機同意書、進貨單
      、簽帳單等件為證，經與上訴人所提出之申請表以肉眼比
      對，其書寫風格、筆勢、筆順等均有不同，參以上訴人到
      庭亦自陳申請表不是當場親簽等語在卷（見96年3月26日
      言詞辯論筆錄），是被上訴人所辯系爭申請書上簽名並非
      其所為一節，堪予採信。
    (2)惟觀之上訴人所提出誠泰銀行（現更名為新光銀行）消費
      貸款部與被上訴人之對話錄音譯文，該譯文中提及「…是
      不是有申請…分期貸款」被上訴人稱：「對」、「你那裏
      有點吵，歹勢，跟你對一下，分36期每月繳3,000元，對
      嗎」，被上訴人稱：「對對對」（原審卷第23頁至第25頁
      參照）。而上開錄音譯文經本院於96年1月9日準備程序時
      勘驗，其對話內容與錄音譯文相同，被上訴人亦自承該對
      話為其聲音無訛，其雖辯稱：是男生打來的，非女生打來
      的云云。然查，錄音對話內容流暢並無中斷，應無剪接之
      情形，堪認上開錄音譯文確屬真正。則新光銀行既有於上
      開對話中向被上訴人確認有無辦理系爭貸款及分期攤還之
      期數、金額，經被上訴人表示「對」，足認新光銀行與被
      上訴人就新光銀行以108,000元之金錢貸予被上訴人，並
      由被上訴人分36期，每月攤還3,000元，確有達成合意。
（二）上訴人就該貸款有無交付約定之金錢即108,000元：
    (1)按稱消費借貸者，謂當事人一方移轉金錢或其他代替物之
      所有權於他方，而約定他方以種類、品質、數量相同之物
      返還之契約。當事人之一方對他方負金錢或其他代替物之
      給付義務而約定以之作為消費借貸之標的者，亦成立消費
      借貸，民法第474條亦有明文。是消費借貸契約係屬要物
      契約，須以金錢或其他代替物之交付為構成要件。則當事
      人主張有金錢借貸關係存在，須就其發生所須具備之特別
      要件即金錢之交付及借貸意思表示互相一致負舉證之責任
      。
    (2)上訴人主張已依被上訴人指示，將貸款之款項撥入通路新
      貴公司之帳戶等語，為被上訴人所否認。依上開說明，上
      訴人自應就新光銀行已交付貸款之金錢一節，負舉證之責
      。查：
      依上訴人所提出之系爭貸款申請書，固有約定「申請人
        及連帶保證人同意並授權誠泰商業銀行（現更名為新光
        銀行），得於特約商（經銷商）備齊各項撥款文件並經
        審核無誤後，逕行將准貸款項撥付入特約商（經銷商）
        公司指定之帳戶內，絕無異議…」（原審卷第4頁），
        然系爭貸款之申請表並非被上訴人親自簽名，如前所述
        ，已難認被上訴人有審閱或知悉該申請表內容並加以同
        意。上訴人逕持該申請表之約定內容，作為新光銀行與
        被上訴人貸款契約之契約內容，尚不足取。易言之，新
        光銀行雖有與被上訴人達成貸款108,000元，分36期，
        每月攤還3,000元貸款之合意，尚難認其間已達成由新
        光銀行撥款至通路新貴公司帳戶以為系爭借款之交付方
        式。
      被上訴人雖承認有至便利商店支付二期之款項等情，惟
        辯稱：通路新貴公司告知去聽課有贈品，伊問通路新貴
        為何沒有贈品，該公司說要先匯入兩期加盟金，後來伊
        匯了，贈品是兩瓶的健康食品等語。是被告繳納上開二
        期款項係基於通路新貴公司之通知而匯款。至上訴人雖
        提出收款繳款書存款戶名內容為「誠泰行銷股份有限公
        司」，但查，被上訴人所據以繳納款項之繳款書係通路
        新貴公司所交付，該收款繳款書上並無有關繳款用途或
        清償分期貸款等類似之文字，其上雖有誠泰行銷股份有
        限公司之名稱，惟如上所述，被上訴人係與新光銀行有
        分期貸款之合意，並非與誠泰行銷股份有限公司，誠泰
        行銷股份有限公司係於嗣後之95年1月20日始自新光銀
        行受讓債權，是由上開繳款書所載內容而觀，尚難認被
        上訴人至便利商店繳款時已認知係為清償系爭借款而向
        新光銀行為清償行為。況依上訴人所提出前述新光銀行
        消費貸款部與被上訴人之對話錄音譯文，譯文中提及「
        那帳單是不是要寄家裏，是不是？」被上訴人稱「是，
        對的」，嗣新光銀行消費貸款部人員復核對被上訴人住
        所地址無訛，此有該電話對話譯文可稽。惟上開繳款帳
        單並非新光銀行寄至被上訴人住所，而係由通路新貴公
        司交付被上訴人，由此益徵被上訴人所辯非清償貸款而
        繳款，尚非無據。則上訴人僅憑該繳款書上戶名為「誠
        泰行銷股份有限公司」即認被上訴人所繳納之二期款項
        係基於清償分期貸款而為，尚不足取。
      本件上訴人就其主張被上訴人同意新光銀行將系爭貸款
        之金錢108,000元撥入通路新貴公司之帳戶一節，既不
        能證明，而上訴人復未能提出其他證據證明新光銀行已
        依合意交付108,000元借款予被上訴人，則新光銀行與
        被上訴人間之消費借貸契約即難認為已有效成立。
（三）至被上訴人指係受通路新貴公司與新光銀行勾串詐騙一節
      ，因本件依前述已可認為新光銀行與被上訴人間之消費借
      貸契約尚未交付借款而生效，則被上訴人此部分之抗辯，
      即無再予審酌調查之必要，附此敘明。
五、從而，上訴人依據消費借貸之法律關係，訴請被上訴人給付
    上訴聲明所示金額，為無理由，應予駁回；原審所為上訴人
    敗訴判決，理由雖有不同，惟其結論並無二致。上訴意旨指
    摘原判決不當，求予廢棄改判，為無理由，應予駁回。
六、本件事證已臻明確，兩造其餘主張陳述及所提之證據，經審
    酌後於本件判決結果無影響，爰不逐一論駁，附此敘明。
七、據上論結，本件上訴為無理由，依民事訴訟法第436條之1第
    3 項、第449條第2項、第78條，判決如主文。
中　　華　　民　　國　　96　　年　　4 　　月　　16　　日
                  民事第二庭審判長法  官    鄭純惠
                                  法  官    吳淑惠
                                  法  官    蔡政哲
上為正本係照原本作成
不得上訴第三審
中　　華　　民　　國　　96　　年　　4 　　月　　16　　日
                                  書記官    曾靖雯
